臺灣臺北地方法院民事判決
111年度簡上字第110號
上  訴  人  王紹宇  
訴訟代理人  郭俊廷律師
            林志強律師
複  代理人  楊品妏律師
被  上訴人  碁泰管理顧問股份有限公司

法定代理人  張玉貞  
訴訟代理人  崔駿武律師
            陳玉心律師
上列當事人間請求給付租金等事件，本院於民國111年10月19日
言詞辯論終結，判決如下：
    主  文
上訴駁回。 
第二審訴訟費用由上訴人負擔。
    事實及理由
一、上訴人主張：上訴人於民國102年起將所有坐落臺北市○○區○
    ○段○○段000地號土地，門牌號碼臺北市○○區○○街0號2樓之5
    房屋（下稱系爭房屋）出租予被上訴人。被上訴人固定於每
    年租期屆滿前提出用印被上訴人公司大小章之系爭房屋租賃
    契約，再由上訴人擲回用印後之租賃契約予被上訴人收執。
    被上訴人前向訴外人即上訴人父親王承慧確認於109年度同
    意續租，並於108年11月18日提出用印後之系爭房屋租賃契
    約書（下稱系爭租約）予上訴人，經上訴人於108年12月26
    日完成用印，系爭租約載明租期自109年1月1日中午12時起
    至110年1月1日中午12時止，被上訴人並已給付109年1至3月
    之租金、水電費及管理費，足見兩造已成立109年度之1年期
    系爭租約。詎被上訴人於109年3月26日以函文通知上訴人稱
    因迄未獲上訴人簽認系爭租約，兩造間之租賃關係已轉為不
    定期租賃，將於109年3月31日終止租賃關係云云。被上訴人
    遲未給付109年4月至12月之租金新臺幣（下同）17萬9,910
    元、管理費1萬8,882元，及積欠上訴人代墊水電費1,029元
    。另因被上訴人欠繳電費致遭臺灣電力股份有限公司拆除電
    表，上訴人支出設備維持費及接電費共657元。爰依系爭租
    約第4條、第7條第2項、民法第439條前段、第179條、第182
    條第2項、第227條第1項準用第226條第1項、第227條第2項
    等規定提起本件訴訟等語，並聲明：㈠原判決廢棄；㈡被上訴
    人應給付上訴人17萬9,910元，及其中1萬9,990元自109年4
    月2日起、其中1萬9,990元自109年5月2日起、其中1萬9,990
    元自109年6月2日起、其中1萬9,990元自109年7月2日起、其
    中1萬9,990元自109年8月2日起，其中1萬9,990元自109年9
    月2日起、其中1萬9,990元自109年10月2日起、其中1萬9,99
    0元自109年11月2日起、其中1萬9,990元自109年12月2日起
    ，均至清償日止，按年息5％計算之利息；㈢被上訴人應給付
    上訴人1萬8,882元，及其中2,098元自109年5月1日起、其中
    2,098元自109年6月1日起、其中2,098元自109年7月1日起、
    其中2,098元自109年8月1日起、其中2,098元自109年9月1日
    起、其中2,098元自109年10月1日起、其中2,098自109年11
    月1日起、其中2,098元自109年12月1日起、其中2,098元自1
    10年1月1日起，均至清償日止，按年息5％計算之利息；㈣被
    上訴人應給付上訴人1,686元，及其中747元自民事起訴狀繕
    本送達翌日起、其中939元自民事聲請變更聲明狀送達翌日
    起，均至清償日止，按年息5％計算之利息。
二、被上訴人則以：兩造對系爭房屋租期屆滿後須另以書面訂立
    租約有合意且行之多年，系爭房屋於108年度租期屆滿後，
    上訴人迄未在系爭租約上用印後擲回被上訴人收執，上訴人
    主張兩造已成立109年度定期租賃契約實難認有據。依民法
    第451條規定，上訴人於108年度租期屆滿後不即表示反對被
    上訴人仍使用系爭房屋，並收受109年1月至3月租金，兩造
    間就系爭房屋應視為以不定期限繼續契約。證人王笙品從未
    代表被上訴人與上訴人成立系爭租約，故被上訴人於108年
    度租期屆滿後不斷追蹤上訴人是否擲回系爭租約，足見兩造
    間無以口頭成立系爭租約。被上訴人已於109年3月31日合法
    終止不定期限租賃關係，並於109年4月1日點交系爭房屋予
    上訴人，自此被上訴人即無使用系爭房屋，上訴人請求被上
    訴人給付未占有使用系爭房屋期間之租金、管理費、水電費
    自無理由等語，資為抗辯，並聲明：上訴駁回。
三、得心證之理由：
　㈠按契約之要約人，因要約而受拘束；非對話為要約者，依通
    常情形可期待承諾之達到時期內，相對人不為承諾時，其要
    約失其拘束力，民法第154條第1項前段、第157條分別定有
    明文。查系爭租約第10條約定：甲乙雙方相互間所為之徵詢
    、洽商或通知辦理事項，均以書面按本約所載地址附郵為之
    （重要事項應以掛號為之），雙方如有地址變更應立即以書
    面通知對方，如因拒收或無法送達而致退回者，均以郵局第
    一次投遞日期視為送達日期等語（原審卷第40頁），足見兩
    造間約定就系爭房屋租賃相關之意思表示均應以書面附郵方
    式通知對方。查被上訴人將用印完成之系爭租約郵寄上訴人
    後，上訴人迄未將系爭租約郵寄被上訴人收執之情，業據兩
    造供認屬實（本院卷第121頁），揆諸前揭規定，堪認被上
    訴人所為願訂立系爭租約之要約，已因上訴人未於通常情形
    可期待達到時期為承諾而要約失其拘束力，自難認兩造間有
    成立系爭租約之法律關係。
　㈡上訴人雖主張其父親王承慧向被上訴人確認於109年度同意續
    租，上訴人於108年12月26日在系爭租約完成用印，系爭租
    約已因兩造意思表示合致而成立云云。惟查證人即被上訴人
    員工王笙品到庭具結證稱：105年開始由我接手負責處理系
    爭房屋租約，按照往例於11月寄合約及回郵信封給屋主，再
    打電話確認是否會續約。最後一年的合約，寄出後就沒有收
    回，有跟上訴人的父親即王承慧聯絡，但一直都找不到人，
    有一次不記得是王承慧打給我，或是我打給他，當時他有說
    到電子鎖的問題，說電子鎖沒有修復到他理想的狀況，他就
    不會簽新年度的合約給我。被上訴人公司有先修繕電子鎖，
    但是屋主覺得太貴了，我們也有請屋主自己找廠商去修，但
    屋主也不要，屋主就說如果這件事情沒有處理完就不會簽合
    約，因為牽涉到修繕的問題，我就把這件事情轉送給負責修
    繕的同事林永立。王承慧沒有叫我去拿契約，因為王承慧拒
    絕簽這份合約。我任職後只有一次去王承慧的南京東路公司
    拿契約，那次是因為王承慧特別跟我約的，原因忘記了，其
    他次都是用郵寄的等語（本院卷第154-155頁），核與證人
    即上訴人父親王承慧於原審具結證稱：上訴人在國外上班，
    委託我處理系爭房屋之出租管理。108年底我曾請王笙品來
    拿系爭租約，用意是釐清電子鎖修繕費用事宜，但是王笙品
    一直都沒有給我們合理交代，也沒有正式解決問題，後續王
    笙品沒有把系爭租約取回等語（原審卷第251-252頁）相符
    ，應堪認兩造因就系爭房屋電子鎖修復費用事宜有歧見，王
    承慧通知王笙品到場拿取系爭租約以釐清電子鎖修繕費用事
    宜，然因該問題未解決，致上訴人未郵寄系爭租約予被上訴
    人，兩造亦未就109年度系爭租約達成口頭合意。上訴人前
    揭主張核與實情有違，殊難採憑。至證人即王承慧員工陳文
    鈴雖到庭證稱：王承慧及被上訴人公司的王笙品有於108 年
    11、12月在旭展有限公司（位於南京東路）就系爭109年書
    面契約通過電話，王承慧請王笙品來拿新年度的合約，還有
    提到上開電子鎖關於扣費用、計算的事情，我聽到二人通話
    內容是因為王承慧打電話給證人王笙品時，電話是用擴音拿
    著無線電話到我辦公室門口講的電話，因為他常常出差，希
    望我可以幫他處理，讓我知道王承慧跟被上訴人公司講的事
    情等語（本院卷第150-151頁），惟證人陳文鈴另證稱：我
    沒印象見過證人王笙品，也沒有印象簽約前證人王笙品就房
    屋的事情跟我聯絡過幾次等語（本院卷第152頁），衡情，
    倘證人陳文鈴從未曾與證人王笙品見面或曾就系爭房屋事宜
    聯絡，殊難想像證人陳文鈴僅因聽聞王承慧之擴音電話通話
    即得知其通話對象確為證人王笙品。況證人陳文鈴亦證稱：
    王承慧請王笙品來拿契約並說請被上訴人公司說明換設備（
    電子門鎖）如何計算費用等語（本院卷第150頁），益徵兩
    造間確有關於電子門鎖設備費用計算爭議迄未處理，證人陳
    文鈴前揭證述內容仍無從證明兩造間確有成立109年度系爭
    租約口頭合意，自無從為上訴人有利之認定。
　㈢上訴人另以被上訴人已繳交109年1月至3月之租金、水電費及
    管理費為由，主張兩造成立系爭租約云云。惟按租賃期限屆
    滿後，承租人仍為租賃物之使用收益，而出租人不即表示反
    對之意思者，視為以不定期限繼續契約，民法第451條定有
    明文。租賃契約，依民法第451條規定更新後，僅發生期限
    變更之效果，其餘內容 (如租金及其他條件) ，並未隨同變
    更（最高法院81年度臺上字第1973號判決意旨參照）。查系
    爭房屋108年度之租賃期間至109年1月1日中午12時止，108
    年度房屋租賃契約書第3條（原審卷第35頁）定有明文，而
    兩造迄未成立109年度之系爭租約已如前述，則被上訴人於
    租賃期限屆滿後即109年1月至3月間就系爭房屋仍為使用收
    益，且上訴人不即表示反對意思，揆諸前揭規定，自應視為
    兩造以不定期限繼續契約，是被上訴人繳交109年1月至3月
    之租金、水電費及管理費適為其於該段期間就系爭房屋繼續
    使用收益之對價，然該段期間兩造係以不定期限繼續契約，
    殊難僅因被上訴人繳交該段期間上開費用遽認兩造間已成立
    系爭租約，上訴人前揭主張，洵屬無據。至上訴人雖另主張
    兩造訂立新租約續約應不適用系爭租約第10條云云，惟兩造
    於108年度租賃期間屆至後成立不定期限租賃關係既如前述
    ，揆諸前揭說明，除期限變更外，108年度房屋租賃契約書
    內容仍未變更而繼續成為兩造間不定期限租賃契約內容，觀
    諸108年度房屋租賃契約書第10條確有與系爭租約第10條相
    同約定條款，有108年度房屋租賃契約書（本院卷第184頁）
    為憑，則上訴人上開主張，難認有理。
　㈣按租賃定有期限者，其租賃關係，於期限屆滿時消滅；未定
    期限者，各當事人得隨時終止契約。但有利於承租人之習慣
    者，從其習慣，民法第450條第1項、第2項分別定有明文。
    又按民法第450條第3項規定：終止租賃契約，應依習慣先期
    通知；但不動產之租金，以星期、半個月或一個月定其支付
    之期限者，「出租人」應以曆定星期、半個月或一個月之末
    日為契約終止期，並應至少於一星期、半個月或一個月前通
    知之。該條項但書之規定，立法理由主要在於保護承租人，
    課出租人應預留契約終止之期間，以免承租人措手不及，在
    由承租人終止契約之情形，並無是項限制，仍以按本文規定
    ，依習慣先期通知為已足（最高法院87年度臺上字第580號
    判決意旨參照）。查被上訴人於109年3月26日以函文通知上
    訴人表示將於109年3月31日終止兩造間就系爭房屋之不定期
    租賃關係，有被上訴人109年3月26日函及普通掛號函件執據
    （原審卷第123-125頁）為憑，揆諸前揭規定及說明，因兩
    造間系爭房屋之不定期租賃關係於109年3月31日業經被上訴
    人合法終止，且被上訴人於終止後無使用收益系爭房屋，上
    訴人請求被上訴人給付109年4月至12月之租金、管理費、代
    墊水電費、設備維持費及接電費等，自無理由。
四、綜上所述，上訴人依系爭租約第4條、第7條第2項、民法第
　　439條前段、第179條、第182條第2項、第227條第1項準用第
    226條第1項、第227條第2項等規定請求被上訴人給付租金及
    損害，為無理由，應予駁回。原審為上訴人敗訴之判決，並
    無違誤，上訴意旨指摘原判決此部分不當，求予廢棄改判，
    為無理由，應駁回其上訴。
五、本件事證已臻明確，兩造其餘攻擊防禦方法及證據，經本院
    斟酌後，核與判決結果不生影響，爰不另論述。
六、訴訟費用負擔之依據：民事訴訟法第78條。　　
中　　華　　民　　國　　111 　年　　11　　月　　9 　　日
                  民事第四庭    審判長法  官  溫祖明 

                                      法  官  蕭涵勻 

                                      法  官  姚水文 
以上正本係照原本作成。
本判決不得上訴。　　
中　　華　　民　　國　　111 　年　　11　　月　　9 　　日
　　　                                書記官  吳華瑋